【裁判字號】    98,台抗,749
【裁判日期】    980924
【裁判案由】    分割共有物強制執行聲明異議
【裁判全文】
最高法院民事裁定              九十八年度台抗字第七四九號
再 抗告 人  甲 ○ ○
            乙○○○
            丙○○○
            丁 ○ ○
            戊 ○ ○
            己 ○ ○
            庚 ○ ○
            壬 ○ ○
            癸 ○ ○
            子 ○ ○
            丑 ○ ○
            寅 ○ ○
            卯 ○ ○
            辰 ○ ○
            巳 ○ ○
            午 ○ ○
            未 ○ ○
            申 ○ ○
                      4號5樓.
兼上十八人
共同代理人  辛 ○ ○律師
上列再抗告人因與相對人魏鏡鏞等間分割共有物強制執行聲明異
議事件，對於中華民國九十八年六月二十九日台灣高等法院裁定
（九十八年度抗字第九六○號），提起再抗告，本院裁定如下：
    主  文
再抗告駁回。
再抗告程序費用由再抗告人負擔。
    理  由
按對於抗告法院所為抗告有無理由之裁定再為抗告，僅得以其適
用法規顯有錯誤為理由，此觀強制執行法第三十條之一準用民事
訴訟法第四百八十六條第四項之規定自明。所謂適用法規顯有錯
誤者，係指原裁定所適用之法規顯然不合於法律規定，或與司法
院現尚有效及大法官會議之解釋，或本院現尚有效之判例顯然違
反，或消極的不適用法規，顯然影響裁判者而言（本院六十年台
再字第一七○號判例參照）。本件再抗告人因與相對人間請求分
割共有物強制執行事件，對於台灣新竹地方法院（下稱執行法院
）駁回其強制執行之聲明異議，提起抗告，原法院以：再抗告人
聲請強制執行所執執行名義之確定判決，准予變價分割者僅為五
筆土地，不包括土地上之建物，自不得擴張確定判決之執行力。
況強制執行法第七十五條第三項：「建築物及其基地同屬於債務
人所有者，得併予查封、拍賣」之規定，係針對金錢債權之執行
程序，為滿足一定金額之債權而設，與分割共有物判決係為消滅
特定物共有關係之目的而為執行者，性質上迥然不同，後者無類
推或準用上開規定之餘地。又對於土地上未辦保存登記建物是否
併付拍賣及其所有權歸屬，在共有人間尚有爭議，非執行法院所
得審究，執行法院據以否准再抗告人併付拍賣之聲請而駁回其異
議，即無不合，爰維持執行法院之裁定，駁回其抗告。
再抗告意旨雖以：強制執行法第七十五條第三項規定，並未區分
執行名義為金錢債權或分割共有物之執行，而土地上建物之所有
權歸屬，執行法院非不得以勘驗及訊問方式為調查，且同意併付
拍賣之共有人占大多數，執行法院自應將建物併付拍賣云云為辯
。按依強制執行法第七十五條第三項立法理由：「建築物不能與
基地之使用分離而獨存，故實務上於建築物與基地同屬債務人所
有時，為避免僅就建築物或基地拍賣，事後衍生所有人間複雜之
法律關係，除有特別情形外，認以併付拍賣為宜。爰增列本條第
三項之規定，俾適用上有所依據」所示，凡關於金錢請求權之執
行中對於不動產之執行，均有適用，且依同法第一百三十一條第
二項規定，於分割共有物以價金分配於各共有人之執行，亦有準
用。原法院見未及此，認本件並無上開第七十五條第三項規定之
準用，固有未當。惟該條項既規定為「得併予查封、拍賣」，且
執行法院對於未經所有權登記建築物之所有權歸屬，並無調查審
認之權限，則執行法院於土地共有人對於土地上未辦保存登記之
建築物所有權歸屬尚有爭議之情形下，未將該建築物併予查封、
拍賣，並無適用上開法規錯誤之可言。是原裁定上開違背法令部
分，並不影響裁判之結果，依民事訴訟法第四百九十五條之一第
二項準用第四百七十七條之一規定，仍應予以維持。再抗告論旨
，指摘原裁定不當，聲明廢棄，非有理由。
據上論結，本件再抗告為無理由。依強制執行法第三十條之一、
民事訴訟法第四百九十五條之一第二項、第四百八十一條、第四
百四十九條第一項、第九十五條、第七十八條，裁定如主文。
中    華    民    國  九十八  年    九    月  二十四  日
                      最高法院民事第五庭
                          審判長法官  朱  建  男
                                法官  顏  南  全
                                法官  林  大  洋
                                法官  沈  方  維
                                法官  王  仁  貴
      本件正本證明與原本無異
                                      書  記  官
中    華    民    國  九十八  年    十    月    七    日
                                                      K


司法院資訊處製作；財團法人民間司法改革基金會備份。
